【裁判字號】    90,台上,1435
【裁判日期】    900309
【裁判案由】    違反毒品危害防制條例等
【裁判全文】
最高法院刑事判決                                九十年度台上字第一四三五號
    上  訴  人  臺灣高等法院臺中分院檢察署檢察官
    被      告  甲○○
右上訴人因被告違反毒品危害防制條例等罪案件，不服臺灣高等法院臺中分院，中華
民國八十九年十二月二十日第二審判決（八十九年度上訴字第二一一一號，起訴案號
：臺灣南投地方法院檢察署八十八年度偵字第四九五一號），提起上訴，本院判決如
左：
    主  文
原判決撤銷，發回臺灣高等法院臺中分院。
    理  由
本件原判決以公訴意旨略稱：被告甲○○基於意圖營利之概括犯意，自民國八十七年
五月間某日起，至八十八年十月十九日止，連續在南投縣名間鄉赤水村與彰化縣田中
鎮交界處，以第一級毒品海洛因每半錢新台幣（下同）一萬元之價格及第二級毒品安
非他命每錢五千元之價格，先後三次販賣予林憲濃，以此方式，圖得不法利益。嗣於
八十八年十一月四日下午五時許，在南投縣南投市○○路○段八六０號旁為警查獲，
並扣得海洛因十七小包（淨重七‧六公克）、安非他命一包（淨重二‧九四公克）及
分裝袋三十個，因認被告涉有違反毒品危害防制條例第四條第一項之販賣第一級毒品
及同法條第二項之販賣第二級毒品罪嫌等情，而經審理結果，認被告被訴之犯罪，均
屬不能證明，因而維持第一審法院諭知被告無罪之判決，駁回檢察官在第二審之上訴
。
惟查：（一）採為判決基礎之證據資料，必須經過調查程序，而顯出於審判庭者，始
與直接審理主義符合，否則其所踐行之訴訟程序，即屬違背法令。原判決依憑經調閱
之電話通聯紀錄，林憲濃住處使用之000－000000號電話與其所使用之00
00000000號行動電話，於八十八年十月十九日，均無與被告使用之0000
000000號行動電話聯絡之紀錄（見臺灣南投地方法院檢察署八十八年度偵字第
四七六○號卷第六七頁及本案偵卷第一一七之八頁）等證據資料，說明證人林憲濃供
稱：於八十八年十月十九日，撥打其住處000－000000號電話及00000
00000號行動電話，與被告0000000000號行動電話聯絡，洽購買海洛
因半錢，安非他命二錢，與事實不符。然偵查卷第一一七之八頁係林憲濃所使用之0
000000000號行動電話，於八十八年十月十八日、十九日之發受話紀錄。而
第一審卷附之000－000000號電話通聯紀錄，其記載時間則自八十八年九月
一日起至同年月三十日止（見第一審卷第二十至第二二頁），並無該門號電話於八十
八年十月十九日之通聯紀錄。另臺灣南投地方法院檢察署八十八年度偵字第四七六○
號卷第六七頁究係何項證據資料﹖於第一審函送本件至原審及原審將本件函送本院審
理時，均未檢附該項卷證為證，原審於審判期日，復未提示上開卷證資料，供當事人
辯論，即逕採納前開證據資料，為有利於被告之認定，所踐行之調查證據程序，於法
有違。（二）上訴人雖否認曾販賣海洛因及安非他命予林憲濃，惟供認：「只是拿一
點（指毒品）給他（指林憲濃）施用」（見偵查卷第十三頁），則其自白轉讓毒品予
林憲濃之事實，與其被訴之販賣第一、二級毒品犯罪，是否屬同一事實﹖可否依刑事
訴訟法第三百條規定，就被告被訴之犯罪事實，變更檢察官之起訴法條後逕予審理﹖
原判決俱未調查、審認，即維持第一審判決，為被告無罪之判決，尚嫌速斷。（三）
本件起訴書，係以被告為警查獲時，將海洛因分裝成十七小包，若非供販賣，何須將
海洛因分裝成重量相當之小袋隨身帶，資為被告涉嫌販賣第一級毒品之補強證據，
並據之說明被告否認犯罪之辯解，乃事後卸責之詞，不足採信。原判決理由內以：「
被告分裝時並未重視數量多寡」，說明被告持有之十七小包海洛因，均為供己吸用，
此情形與一般小盤販賣毒品者，需計算重量之情況不符（見原判決第五頁第九、十行
）。惟扣案之十七小包海洛因，每包重量若干﹖起訴書記載該十七小包海洛因每包重
量相當，是否屬實﹖原判決並未調查。又販賣、持有毒品均屬違法行為，分裝時自係
覓隱蔽處所為之，原判決以未在被告身上查獲電子秤，即認被告分裝扣案海洛因時並
未重視數量多寡，其採證是否合乎證據法則，尚待研求。以上，或係檢察官上訴意旨
所指摘，或為本院得依職權調查之事項，應認原判決有撤銷發回之原因。
據上論結，應依刑事訴訟法第三百九十七條、第四百零一條，判決如主文。
中      華      民      國     九十     年      三      月      九      日
                              最高法院刑事第一庭
                                  審判長法官  施  文  仁
                                        法官  張  淳  淙
                                        法官  林  永  茂
                                        法官  蕭  仰  歸
                                        法官  洪  佳  濱
      右正本證明與原本無異
                                              書  記  官
中      華      民      國     九十     年      三      月     十四     日


司法院資訊處製作；財團法人民間司法改革基金會備份。
